臺灣臺北地方法院刑事判決　　　　　　　95年度易字第2779號
公　訴　人　臺灣臺地方法院檢察署檢察官
被　　　告　丙○○
　　　　　　　　　　寄苗栗縣造.
上列被告因詐欺案件，經檢察官提起公訴（95年度偵字第24730
號），本院受理後被告為有罪之陳述，經合議庭裁定改行簡式審
判程序，判決如下：
    主  文
丙○○意圖為自己不法之所有，以詐術使人將本人之物交付，處
拘役伍拾日，如易科罰金，以銀元參佰元即新臺幣玖佰元折算壹
日；又以加害生命之事，恐嚇他人，致生危害於安全，處拘役參
拾日，如易科罰金，以新臺幣壹仟元折算壹日。應執行拘役柒拾
日，如易科罰金，以銀元參佰元即新臺幣玖佰元折算壹日，緩刑
貳年。
    事  實
一、丙○○與庚○○係永生基督書院同學，於95年6 月中旬，丙○○得知庚○○、戊○○、己○○、甲○○、乙○○、丁○○欲共赴日本旅遊，乃意圖為自己不法之所有，佯稱可以較
    便宜之價錢代購機票，致庚○○等6 人陷於錯誤，按每人機
    票新臺幣（下同）2 萬2 千元、共計13萬2 千元，分別以現
    金及匯款、轉帳至丙○○之郵局帳戶方式交付，丙○○得款
    後，隨即花用一空。嗣於同年7 月間，庚○○等6 人催促丙○○機票代購事宜，丙○○因已將上該款項花用殆盡，無力
    退還，遂避不見面，庚○○等人乃將上開情事告知丙○○之
    父，詎丙○○知悉後竟遷怒庚○○等人，於95年9 月1 日凌
    晨2 時27分，以行動電話傳送「出門注意四週，6 個人是吧
    ，叫你的夥伴快去買保險，最好連家人也一起買，自找的」
    等恫嚇生命安全之簡訊至庚○○行動電話，經魏某再將簡訊
    告知其他5 人，致使庚○○等6 人均心生畏懼，而報警處理
    。
二、案經庚○○、戊○○、己○○、甲○○、乙○○、丁○○訴
    由臺北市政府警察局信義分局報告臺灣臺地方法院檢察署檢
    察官偵查起訴，丙○○為有罪之陳述，經合議庭裁定改行簡
    式審判程序審理。
    理  由
一、上揭犯罪事實，業據被告丙○○於警詢、偵查及本院審理時
    均坦承不諱，並經證人即被害人庚○○、鄭孝瑞、己○○於
    警詢、偵查及本院準備程序時，證人即告訴人甲○○、乙○○、丁○○於偵查及本院準備程序時指訴甚詳，且有郵政國
    內匯款執據、合作金庫銀行自動櫃員機交易明細表、行動電
    話簡訊翻拍照片在卷可資佐證。被告犯行明確，洵堪認定，
    應依法論科。
二、查刑法業於94年2 月2 日公布，95年7 月1 日施行。而按行
    為後法律有變更者，適用行為時之法律，但行為後之法律有
    利於行為人者，適用最有利於行為人之法律，現行刑法第二
    條第一項訂有明文。此條規定乃與刑法第一條罪刑法定主義
    契合，而貫徹法律禁止溯及既往原則，係規範行為後法律變
    更所生新舊法律比較適用之準據法，是刑法第二條本身雖經
    修正，但刑法第二條既屬適用法律之準據法，本身尚無比較
    新舊法之問題，應一律適用裁判時之現行刑法第二條規定以
    決定適用之刑罰法律。又按，刑法施行法第一條之一第一項
    將刑法分則貨幣單位變為新臺幣、第二項提高刑法分則法定
    刑罰金部分三十倍或三倍，惟因與罰金罰鍰提高標準條例業
    將刑法分則法定刑罰金提高十倍，再由銀元換算為新臺幣，
    因此變更前後之數額相同，尚無比較適用問題，應逕適用裁
    判時法。另按：
  (一)刑法修正前同法第三十三條第五款規定：「罰金為一元以上
    」、修正後刑法第三十三條第五款規定：「罰金為新臺幣一
    千元以上」。而同法第三百三十九條第一項詐欺取財罪之法
    定刑為「五年以下有期徒刑、拘役或科或併科一千元以下罰
    金」，依刑法施行法第一條之一規定：「中華民國94年1 月
    7 日刑法修正施行後，刑法分則編所定罰金之貨幣單位為新
    臺幣。94年1 月7 日刑法修正時，刑法分則編未修正之條有
    定有罰金者，自94年1 月7 日刑法修正施行後，就其所定數
    額提高為三十倍。但72年6 月26日至94年1 月7 日新增或修
    正之條文，就其所定數額提高為三倍」，依上開規定，本件
    罰金部分應提高為三十倍。是依修正前、後，刑法第三百三
    十九條之罰金刑部分，由新臺幣三元以上三萬元以下，變更
    為新臺幣一千元以上三萬元以下。因此，比較上述修正前、
    後之刑罰法律，自以修正前之規定，較有利於被告。
  (二)修正前刑法第五十一條規定：「數罪併罰，分別宣告其罪之
    刑，依左列各款定其應執行者：」其中第六款規定：「宣告
    多數拘役者，比照前款（按即於各刑中之最長期以上，各刑
    合併之刑期以下）定其刑期。但不得逾四個月。」；修正後
    刑法第五十一條第六款規定：「宣告多數拘役者，比照前款
    （按即於各刑中之最長期以上，各刑合併之刑期以下）定其
    刑期。但不得逾一百二十日。」，比較結果，修正後刑法並
    無不利於行為人。
  (三)被告95年6 月間之詐欺犯行，應如上所述適用相關規定；至
    同年9 月1 日之恐嚇犯行則應適用新法。
三、核被告所為，係犯刑法第三百三十九條第一項詐欺取財罪、
    同法第三百零五條恐嚇危害安全罪；其分別以一行為向被害
    人庚○○等6 人實施詐騙、恐嚇，係想像競合犯，各以一罪
    論。至所犯上開2 罪間，犯意各別、行為互殊，應予分論併
    罰。爰審酌被告誆騙同學、所得款項悉供吃喝玩樂花用殆盡
    ，所為殊無可取，惟犯後坦承犯行，且表悔悟等一切情狀，
    並考量公訴人亦請求從輕量刑等情，而分別量處如主文所示
    之刑，並定其應執行之刑。另按修正施行前刑法第四十一條
    第一項前段係規定：犯最重本刑為五年以下有期徒刑以下之
    刑之罪，而受六個月以下有期徒刑或拘役之宣告，因身體、
    教育、職業、家庭之關係或其他正當事由，執行顯有困難者
    ，得以一元以上三元以下折算一日，易科罰金；又依修正前
    罰金罰鍰提高標準條例第二條前段（現已刪除）規定，就其
    原定數額提高為一百倍折算一日，亦即，以銀元三百元折算
    一日，經折算為新臺幣後，以新臺幣九百元折算一日。惟修
    正後之法律則規定：犯最重本刑為五年以下有期徒刑以下之
    刑之罪，而受六個月以下有期徒刑或拘役之宣告者，得以新
    臺幣一千元、二千元或三千元折算一日，易科罰金；比較修
    正前後之易科罰金折算標準，以施行前之規定，較有利於被
    告，併依修正前規定，諭知易科罰金之折算標準。末查，被
    告未有前科，有臺灣高等法院被告前案紀錄表在卷足稽，所
    為本件犯行，諒係一時思慮未周、心有貪念所致，經此起訴
    、審判，當知警惕而無再犯之虞，本院並斟酌其業於本院言
    詞辯論前將尚欠被害人之款項匯入被害人庚○○帳戶，有郵
    政跨行匯款申請書附卷可憑，爰併予宣告緩刑二年，以啟自
    新。
據上論斷，依刑事訴訟法第二百七十三條之一第一項、第二百九
十九條第一項前段，刑法第二條第一項前段、第三百三十九條第
一項、第三百零五條、第五十一條第六款、第七十四條第一項第
一款，修正前刑法第四十一條第一項前段，刑法施行法第一條之
一，修正前罰金罰鍰提高標準條例第二條，現行法規所定貨幣單
位折算新臺幣條例第二條，判決如主文。
本案經檢察官黃紋綦到庭執行職務。
中　　華　　民　　國　　96　　年　　1 　　月　　31　　日
　　　　　　　　　        刑事第三庭
                                法　官　王幸華
上正本證明與原本無異。
如不服本判決，應於判決送達後10日內向本院提出上訴狀（應抄
附繕本）。告訴人或被害人如對於本判決不服者，應具備理由請
求檢察官上訴，其上訴期間之計算係以檢察官收受判決正本之日
期為準。
　　　　　　　　　　　　　　　　書記官　陳泰寧
中　　華　　民　　國　　96　　年　　1 　　月　　31　　日
附錄本案論罪科刑法條全文：
中華民國刑法第339條
（普通詐欺罪）
意圖為自己或第三人不法之所有，以詐術使人將本人或第三人之
物交付者，處5年以下有期徒刑、拘役或科或併科1千元以下罰金
。
以前項方法得財產上不法之利益或使第三人得之者，亦同。
前二項之未遂犯罰之。
中華民國刑法第305條
（恐嚇危害安全罪）
以加害生命、身體、自由、名譽、財產之事，恐嚇他人致生危害
於安全者，處2年以下有期徒刑、拘役或3百元以下罰金。
